臺灣高等法院臺南分院刑事裁定
再審聲請人
即受判決人　甲○○
送達代收人　乙○○　律師
上列聲請人因偽造有價證券案件，對於本院九十五年度再字第一
號，中華民國九十六年一月十日第二審確定判決（原審案號：臺
灣臺南地方法院八十九年訴字第八六七號，起訴案號：臺灣臺南
地方法院檢察署八十九年偵字第八七號、二六五三號、四○五三
號，經本院九十四年聲再字第九○號裁定開始再審），聲請再審
，本院裁定如下：
    主  文
再審之聲請駁回。
    理  由
一、聲請意旨略以：原確定判決認被告詐欺取財罪，無非以受判
    決人即被告甲○○係穎昌公司總經理，意圖為自己不法所有
    ，明知穎昌公司於民國（下同）八十八年七月間，已無清償
    能力，竟以標到台南社教館等二億多元工程，需短期週轉金
    為由，向紀允山詐借新台幣（下同）二千三百三十二萬九千
    一百六十元及向方醫良詐借三千四百三十三萬五千元，屆期
    所簽發支票退票，足生損害於紀允山、方醫良二人，為其主
    要論據。惟查：
  (一)程序上意見：
    按告訴人之告訴，係以使被告受刑事訴追為目的，是其陳述
    是否與事實相符，仍應調查其他證據，以資審認（最高法院
    五十二年台上字第一三００號判決參照）。又依九十二年二
    月六日增訂公佈，同年九月一日施行刑事訴訟法第一百五十
    八條之三規定，證人、鑑定人依法應具結，而未具結者，其
    證言或鑑定意見不得作為證據。而告訴人指訴，雖係以使被
    告受刑事訴追為目的，但非本法第三條所稱當事人，乃當事
    人以外之第三人，除依同法第二百七十一條之一規定，到庭
    單純陳述意見，無庸具結外，如就與待證事實有重要關係之
    親身知覺、體驗事實陳述時，即居於證人地位，依上開增訂
    公佈規定，自應依同法第一百八十六條第一項規定命具結，
    使告訴人知悉其有據實陳述義務，該供述證據始有證據能力
    ，如未踐行人證法定調查程序，應不得作為證據（最高法院
    九十三年台上字第六八三八號判決參照）。另法院於審判期
    日調查證據程序，關於犯罪事實之調查與證明，只能以刑事
    訴訟法准許之法定證據方法（如被告之供述、人證、鑑定、
    文書、勘驗）為之。而告訴人係向司法警察機關或偵查機關
    申告犯罪事實而要求訴追之人，其於我國刑事訴訟法中，並
    非法定列舉獨立證據方法，若以告訴人所陳親身經歷被害經
    過，作為認定犯罪事實之依據時，乃居於證人地位，亦即其
    證據方法為證人，必須踐行有關證人之證據調查程序，除非
    其有依法不得令其具結之情形，否則事實審法院應命其具結
    ，若依法應具結而未具結時，該告訴人有關被害事實之陳述
    ，無證據能力，法院不得採其陳述作為判決之基礎（最高法
    院九十四年台上字第三八二五號判決參照）。
  (二)實體上意見：
  1.被告確有標得施作台南社教館等工程，工程總價三千八百零
    六萬四千零十二元，於八十八年一月廿六日驗收完畢，有被
    告提出台灣省立社教館八十八年一月廿七日承攬工程證明書
    。參以八十八年十月十六日，告訴人紀允山於台南市調查站
    供稱：我因看其老實努力，遂均調借給他，約於三、四年前
    ，調借金額就比較大等語，足證被告以標得台南社教館工程
    （工程金額三千八百零六萬四千零十二元）為由，向紀允山
    借款一千九百九十八萬四千零六十元時，被告應有清償能力
    ，被告無施用詐術情事，可參照台南市國稅局函，敘明被告
    穎昌公司在八十七、八十八年營業額均有二、三億元以上。
  2.又自八十八年七月至八十八年十月七日止，被告以綜泰公司
    、愛爾幕公司、音傳企業社、均偉企業社及經銷商名韋公司
    支票，分由被告經營穎昌公司、桑揚公司背書，交付告訴人
    紀允山，嗣由紀允山在彰化銀行東台南分行等帳戶提領，累
    計被告於八十八年七月至八十八年十月七日止，已給付紀允
    山金額將近九千萬元；且依告訴人紀允山於偵訊時供稱：甲
    ○○以往和我金錢往來，都很清楚，我為債權多一分保障，
    希望甲○○持客票來調現等語，與以其他公司支票經被告背
    書後交付紀允山等情相符，足徵被告係應紀允山請求，始以
    客票調現。因此，原確定判決，漏未審酌告訴人紀允山供述
    ，以致誤認被告係利用他人支票來實行詐術，顯漏未審酌被
    告業已清償部份借款，並非無清償能力等情，自有重要證據
    漏未審酌違誤。
  3.另被告公司主要倉庫有二，最大倉庫在仁和路倉庫（存貨市
    價約三億元），係向紀允山承租；另一倉庫為臨安路倉庫。
    八十八年十月八日，被告公司發生變故後，被告將該倉庫貨
    物緊急處理出售，清償告訴人方醫良現金共一千萬元（貨品
    價值約三千餘萬元），因方醫良急需用錢，被告始以一千萬
    元賤賣；其他人債權人，如告訴人蔡承峰七百萬元，遠祥企
    業行、新大呈公司及嘉強公司共二百萬元，全部清償金額達
    二千萬元以上（實際價值五千萬元以上），有和解書可證，
    足證被告公司於八十八年七月至八十八年十月初，應有清償
    能力，而原確定判決對此重要證據，漏未審酌。
  4.證人林震忠（即被告公司倉庫管理員）證稱：進出貨由我個
    人管理負責，一個月清點一次，庫存表是九月底點的，數量
    部分，我確有清點，根據庫存表記載日期，穎昌公司在八十
    八年十月間，有這些庫存等語，核與證人蕭永泉（即被告公
    司倉管人員）亦證稱：我見過穎昌公司庫存表金額總表，八
    十八年十月間，穎昌公司有這些庫存等語大致相符。而被告
    穎昌公司八十八年九月份庫存表，係倉管人員林震忠所製作
    ，且林震忠亦結證屬實，足徵穎昌公司於八十八年十月間，
    確有庫存表記載存貨無誤。又告訴人莊楊淑媛於調查站供稱
    ：我於八十八年十月十四日，至穎昌公司位於仁和路倉庫，
    詢問地主紀允山，紀允山表示，幸好其於八日即將倉庫電力
    切斷，故該倉庫內貨物並未被搬走等語。嗣於法院審理時證
    稱：我去找紀先生，他說倉庫的電被他斷掉等語，而證人蔡
    承峰亦證稱：仁和路的現場無法進入，因屋主紀先生把鐵門
    拉下等語，而卷附台灣台南地方法院於九十年一月三日以八
    十九南院鵬執湘字第一二八九五號通知記載，告訴人紀允山
    所屬「成功鋁業公司」聲請拍賣的地點，即在被告向紀允山
    承租仁和路倉庫，足證告訴人紀允山確將被告所有穎昌公司
    存貨，以斷電方式扣押，導致穎昌公司無法營業。再者，穎
    昌公司員工潘書翔、李炎宗、楊再傳、黃頌舜、郭晏財、許
    明賢及楊美玲等人，於台灣台南地方法院檢察署申述狀記載
    ：甲○○、張惠英二人，於八十八年十月八日星期五，無故
    消失，避不出面解決問題（按被告夫婦，係遭告訴人所派遣
    黑道人士追殺），我們公司承接的工程案件，也一直在進行
    ，為何卻一夕間全部垮掉？等語，足證穎昌公司原先營運正
    常，係遭遇突然事故而倒閉，而穎昌公司所遭逢突然事故，
    正係遭告訴人紀允山扣押約三億元貨品之故，足證被告自始
    無不法所有意圖，原確定判決漏未審酌，且誤認被告並未舉
    證，容有不當。
  5.告訴人紀允山於八十八年十月八日扣押穎昌公司向其承租仁
    和路倉庫內貨品，翌日即九日紀允山即向被告公司員工，散
    布被告即將倒閉消息，致員工郭姿蘭、李裕榮等人，擅將公
    司應收帳款、應收票據、金融機構存摺、印鑑等資料取走，
    燒毀公司文件，並將公司銀行帳戶內存款提領一空，被告因
    而喪失對公司財務管理權及支配權，致無法處理公司積欠對
    外債務或票款，有被告委託會計師蔡承峰寄發存證信函十紙
    予員工郭姿蘭、李裕榮等人，要求將公司印章、存款簿及支
    票簿等公司資料財物，交還公司統一處理，且證人蔡承峰亦
    證稱：存證信函是被告委託我寄發，原因是被告公司後來週
    轉不靈，他表示他人在外籌款，而公司有關憑證、印章等都
    放在公司，這些東西對公司很重要，被告要我幫忙到公司找
    一下，但我到公司後，發現這些東西都不見，他委託我發存
    證信函給保管的員工，希望把印章、存款簿、支票簿等物交
    出來，由公司來處理，我想這件事是員工所為，因員工把電
    腦主機的資料都取走了，這點我可以作證等語，均足證被告
    確實喪失對穎昌公司管理及支配權。再者，依紀允山於偵查
    中提出支票十九紙，莊楊淑媛於偵查中提出支票退票紀錄單
    ，其上穎昌公司、均偉企業社及桑揚公司支票退票日期，均
    在八十八年十月十一日以後，而被告本人支票，於九十三年
    一月卅日，始被台南市票據交換所拒絕往來，足證被告辯稱
    ：穎昌公司存貨遭紀允山扣押及公司員工將公司重要財務取
    走，並將公司帳戶內存款提領一空，致被告喪失對公司財務
    管理及支配權為真。
  6.與紀允山間債務部分：
  　被告係基於長期借款關係，而陸續向告訴人紀允山借款，此
    業據告訴人紀允山供稱：約十八年前，甲○○在未開設穎昌
    公司前，即不時向我借調三、五萬元，於開設穎昌公司時，
    亦常向我調借現金，我因看其老實努力，遂均調借給他，約
    於三、四年前，調借金額就比較大，至八十八年十月初，甲
    ○○所開給我的支票始陸續退票；甲○○以往與我金錢往來
    均很清楚等語，足徵被告向告訴人紀允山借款，一向信用良
    好，直至八十八年十月初，被告支票始陸續退票，且上開欠
    款應係連續累積借款，被告應無不法所有意圖。況告訴人紀
    允山侵佔被告公司仁和路倉庫貨品（市值約三億元），亦足
    以抵銷被告所欠一千九百九十八萬四千零六十元票款，告訴
    人紀允山應無損害可言。原確定判決漏未審酌紀允山供述，
    屬重要證據漏未審酌。且告訴人紀允山法院傳訊九次，均拒
    不到庭接受被告及辯護人詰問，致無法呈現真實，亦有違誤
    。而告訴人紀允山扣押被告公司仁和路倉庫存貨，乃被告公
    司總代理銷售台灣地區世界名牌即日本ELMO音響設備，每年
    需固定購買一定數量最新音響，有時因一時無法全部消化，
    致庫存增加，發生現金短缺現象，此係資金一時週轉困難所
    致，被告在八十八年八月廿二日舉辦展示會，即在解決庫存
    過多問題，因此公司所有庫存品非滯銷品，仍有甚高經濟價
    值，此觀諸被告公司存貨較少之臨安路倉庫，經賤賣後仍有
    二千萬元以上現款可證，否則紀允山不會先動手扣押。
  7.與莊楊淑媛間債務部分：
  　依莊楊淑媛供稱：我於八十八年四、五月份，經友人蔡承峰
    介紹認識穎昌公司總經理甲○○，他表示最近公司資金很緊
    ，是否能借現金讓他週轉，因我手頭尚有現金，遂答應借他
    三百萬元，後來甲○○即時常向我調現金，也均有準時還；
    八十八年初，甲○○拿台南社教館的公文向我表示，因該公
    司承包社教館的視聽工作，和社教館有糾紛（指社教館消防
    系統漏水，社教館要求被告公司一併處理），工程款尚有七
    、八千萬元沒拿，希望我能幫他度過難關；因他投標工程需
    要，且他拿很多投標書，所以我才相信他，那些錢是陸續借
    的等語，顯見被告並未對告訴人莊楊淑媛施用詐術。被告自
    八十七年至八十八年七月間，匯款予告訴人莊楊淑媛款項，
    每月達二、三千萬元，惟告訴人莊楊淑媛並未將質押支票同
    時返還被告，故其所稱被告積欠金額高達八千多萬元，係不
    實在。再者，告訴人莊楊淑媛係向訴外人余進輝、王金足、
    蔡雪娟等人，以月息二分半借款（年息30％），再以每月六
    分（年息72％）或15分（年息180%）借款予被告，其目的在
    於賺取顯不相當高利，業經檢察官依職權主動偵查起訴，並
    經台灣台南地方法院九十年訴字第八八一號、本院九十年上
    訴字第一四八０號判處莊楊淑媛徒刑四月確定，依此事實，
    被告係告訴人莊楊淑媛犯重利罪被害人，要屬無疑。而依刑
    法法理，莊楊淑媛明知被告因銀行緊縮銀根，為參與工程投
    標，需款週轉繳付押標金（八十七、八十八年間，國內外發
    生金融風暴，每家銀行均抽回或緊縮銀根），竟為賺取高利
    （年息72％至180%），一年多來連續多次，趁被告急迫而借
    錢，被告既誠實告知告訴人莊楊淑媛投標押標金不足，亟需
    用錢，並無欺瞞情事，被告顯無施用詐術可言。又借款人如
    無相當擔保或信用不佳，地下錢莊不可能一再出借金錢，此
    為通常經驗法則，告訴人莊楊淑媛以高利借款予被告，其不
    法所得利息，早已逾被告借款金額數倍，原確定判決漏未審
    酌及此，實有違誤。
  8.其他債權人部分：穎昌公司向遠祥企業行購買監視器材，係
    由業務主任李裕榮出面購買；向新大呈公司購買立體功率擴
    大機等器材及向嘉強公司購買麥克風器材，均係由員工潘書
    翔出面購買；並非被告本人出面購買，而被告事後均與遠翔
    企業行、新大呈公司及嘉強公司等和解。另告訴人方醫良部
    分，依方醫良供稱：八十八年八月間，我透過朋友劉一成介
    紹，認識甲○○，劉一成說甲○○從事高科技音響，承包很
    多工程，要我與甲○○接洽，我當時是以投資的方式，與甲
    ○○合作，也借錢給甲○○應急，大約四百萬元，後來已清
    償，我投資約三千四百萬元，後來劉一成知道被告出事，去
    搬一些物品回來將之變賣，甲○○給我一千萬元，八十九年
    七月五日還我三百萬元，七月卅一日還七百萬元等語，並有
    和解書在卷可查。而告訴人吳應梅部分，亦與之和解，並經
    證人蔡承峰證述在卷。嗣因被告經營穎昌公司、桑楊公司及
    均偉企業社會計及稅務業務，均由吳應梅經營萬臨企業管理
    顧問公司負責處理，吳應梅對被告所經營上揭公司財務知之
    甚稔，此觀諸吳應梅供稱：當時被告向我借錢時，被告生意
    做的很大，工程很多，應有償債能力等語自明。故被告向債
    權人借款時，應有償債能力甚明，且被告事後並已盡力與多
    數債權人達成和解，被告自無詐欺不法意圖。
  9.公司經營，有時因營業額逐漸擴大（業務增加），需要較多
    資金運用（如購買原料、機械、增加人員設備等），而公司
    之應收帳款，有時因驗收程序或其他原因，無法於預訂時間
    收取，因此，公司在營運上需要增加資金週轉，自有其必要
    性。被告經營事業將近廿年，信用一向良好，所以紀允山肯
    長期借款予被告，此次被告因其他標得工程驗收不順利，無
    法如期領得工程款，而未領得工程款約一億元，致於八十八
    年十月初，發生一時週轉困難，惟僅暫時現象，事實上，被
    告公司於八十八年間，辦理展示會，即在解決出清三億元存
    貨，換取資金問題；此外，公司也邀集新股東參與投資經營
    ，實際上，亦有他人接洽，有意願投資，公司財產總值仍超
    過債務，應無不能支付情事。詎告訴人紀允山，於八十八年
    十月間，要求被告將公司經營權轉讓其子不遂，為威逼被告
    就範，竟扣押被告仁和路倉庫，致引發公司員工恐慌，競將
    公司財務查扣，銀行知悉後，更是緊縮穎昌公司所有貸款，
    以致被告兵敗如山倒，所有事業毀於一旦，被告夫婦即遭告
    訴人紀允山、莊楊淑媛等有關黑道人士追殺，製造出被告夫
    婦捲款潛逃假象，致使其他債權人，亦紛紛對被告夫婦提出
    告訴，而引發此連鎖反應，皆是公司貨品遭紀允山扣押及公
    司財務、資料被員工取走所致，故而債權人指稱，被告夫婦
    捲款潛逃，與事實不符。又被告正遭黑道追殺，被告夫婦四
    處躲藏，因此，未即時提出告訴，而被告曾委請會計師蔡承
    峰對被告員工發出存證信函，惟員工拒不提出，致無法核對
    資料，實非被告不欲提出告訴。
  10.綜上所述，被告向告訴人紀允山借款，前後達十八年，另被
    告向告訴人莊楊淑媛借款，亦將近一年六月，信用一向良好
    ，業為告訴人紀允山、莊楊淑媛於偵訊中供明，足證被告向
    渠等借款之初，並無締約詐欺或履約詐欺情事，亦無不法所
    有意圖及施用詐術使人陷於錯誤，而交付財物。另告訴人方
    醫良亦自承，係經他人介紹投資穎昌公司，而非借款，而投
    資有風險，為常人所知，被告亦無不法所有意圖或施用詐術
    可言。告訴人吳應梅係負責穎昌公司等會計、稅務業務，其
    亦自承對穎昌公司財務狀況，知之甚稔，始借款給被告，亦
    無被詐欺而陷於錯誤情事。嗣後，告訴人遠祥企業行、新大
    呈公司、嘉強公司、方醫良、吳應梅等人均瞭解實情，均與
    被告達成和解，益徵被告無不法所有意圖。本件實因被告突
    遭變故，已如前述，始於八十八年十月八日後，無法支付票
    款，核與刑法詐欺罪構成要件有間。而原確定判決既有上開
    重要證據漏未審酌之違誤，爰依刑事訴訟法第四百廿一條規
    定，提起再審聲請云云。
二、按不得上訴於第三審法院案件，除前條規定外，其經第二審
    確定有罪判決，如就足生影響於判決重要證據，漏未審酌者
    ，亦得為受判決人利益，聲請再審，刑事訴訟法第四百廿一
    條定有明文。又所謂重要證據漏未審酌，須該證據足以影響
    於原判決事實認定，並以該證據已予提出，而被捨棄不用，
    且未敘明其捨棄理由者為限。如該證據業經原確定判決予以
    指駁或經斟酌仍不足以動搖原確定判決者，自不包括在內。
三、本件聲請人聲請再審，無非以：(1)被告與告訴人紀允山間有
    長期借款關係，而告訴人莊楊淑媛則以高額利息借款被告，
    所得不法利息已逾被告借款數額，且事發後，被告亦甚努力
    還款，並與方醫良等其他債權人（除紀允山、莊楊淑媛外）
    達成和解，顯見被告無詐欺故意。(2)依告訴人紀允山供述可
    知，被告係應紀允山要求，始以客票充作借款擔保，並非利
    用他人支票來實行詐術。(3)被告會爆發債務危機，導因告訴
    人紀允山扣押被告仁和路倉庫，該倉庫存市價約三億元等為
    由，自有重要證據漏未審酌情事，而有再審事由。惟查：
  (一)告訴人紀允山與被告間有長期借款關係，固為告訴人紀允山
    供證在卷（詳一一四八號他字卷八二頁）。然證人紀允山並
    證稱：當初都是有借有還，直至八十七年四月間，被告跟我
    說標到社教館工程，需要資金，那時陸陸續續，向我借二千
    三百多萬元等語（詳一一四八號他字卷八二頁背面）。而被
    告於再審聲請狀亦坦承：確以標到工程為由，向紀允山陸續
    借款等語（詳本院聲再卷一頁背面）。足徵被告確以標到台
    南社教館工程為由，向告訴人等借款。然該工程總價三千八
    百零六萬四千零十二元，業於八十八年一月廿六日驗收完畢
    ，為被告所自承。被告既以此為理由，向告訴人紀允山借款
    ，則工程既已經驗收完畢，理應將所收取工程款，用以歸還
    向告訴人紀允山借款二千三百餘萬元為是。詎被告未予清償
    ，顯見被告向告訴人紀允山借款時，自始即無意清償借款甚
    明。而此情已據原確定判決於理由貳二(二)(三)說明如下：「參
    諸被告交付紀允山附表三所示支票發票日，均集中於八十八
    年十、十一月間，客觀衡之，依一般商業上遠期支票所開立
    發票日習慣，其借貸日期應在發票日前二、三月，依此推算
    ，甲○○應係於八十八年七、八月間，向紀允山借貸二千三
    百三十二萬九千一百六十萬元，徵諸甲○○於八十八年七、
    八月間，已另向方醫良借貸三千四百三十三萬五千元（同樣
    以借貸之名行施詐之實），加上向告訴人紀允山所取得款項
    二千三百三十二萬九千一百六十萬元，則依穎昌公司自八十
    八年七月六日至八十八年七月廿三日止，支票帳戶存款，僅
    餘二萬多元；姑不論是否尚有其他大筆金額負債，就穎昌公
    司少額結餘金額，已無法清償證人方醫良部分債務，自更難
    償還全部債務，何況被告甲○○竟仍向告訴人紀允山大量舉
    債，且訛稱：穎昌公司標得台灣省政府台南社教館二億多元
    工程云云。顯見被告甲○○向告訴人紀允山借貸時，其自始
    即無力清償債款至明，被告主觀上有為自己不法所有意圖至
    明。又本件經原審向合作金庫銀行南興分行調閱穎昌公司所
    設0000-000000000號帳號支票往來明細表，其中八十八年七
    月六日結餘為一萬九千一百四十一元；八十八年七月廿三日
    結餘為二萬三千四百三十二元。被告甲○○與張惠二人，
    既實際經營穎昌公司，被告甲○○當時為穎昌公司總經理，
    且為實際負責人，其對穎昌公司當時是否有足夠清償能力及
    是否足以負擔新債務應知之甚稔。且被告對公司如此龐大債
    務與公司所餘資產比例，已無法完全償還結果，實難諉為不
    知。參諸穎昌公司向合作金庫銀行南興分行所設0000-00000
    0000號帳號帳戶，於八十八年十月廿二日復已結清款項，而
    無任何存款，有合作金庫南興分行九十二年六月五日合金南
    興營字第0920004556號函附支票存款往來明細表影本在卷可
    憑。益見穎昌公司於跳票前八十八年七、八月間，其公司負
    債財務狀況甚為嚴重，已無資力足供償還上開款項至明，顯
    見被告客觀上確係以標得重大工程為由，向告訴人紀允山施
    行詐術，要無疑義。是被告甲○○自始即以借貸款項之名，
    為施行詐術之實，主觀上有為自己不法所有意圖，自屬無誤
    」等情。茲聲請人再執相同理由聲請再審，顯與重要證據漏
    未審酌要件有違，要非可採。至聲請人主張：事後其與多數
    債權人均已達成和解（除紀允山外）云云。然被告事後與多
    數債權人達成和解，乃被告犯後態度問題，對本件聲請人應
    成立犯行，仍不生影響，充其量僅為量刑輕重準據，究非本
    條所指重要證據漏未審酌情形，當不足以作為本件再審理由
    。另被告主張：債權人莊楊淑媛乃經營地下錢莊云云。然被
    告與莊楊淑媛借款關係若何？非屬原確定判決事實認定範圍
    （按莊楊淑媛部分，業經本院九十五度再字第一號刑事判決
    為無罪認定，並敘明不另為無罪諭知，詳本院九十六年度聲
    再卷廿一頁以下），自非本件再審所得審理，亦附此敘明。
  (二)又告訴人紀允山固供稱：我知道甲○○夫婦本身，開設有穎
    昌公司及桑揚公司，我為債權多一份保障，是希望甲○○持
    客票來調現等語（詳調查站卷八十九年三月一日調查筆錄）
    。然告訴人紀允山該次供述前後內容為：我不認識綜泰視聽
    公司陳明珍、愛而慕公司詹汶棟、音傳公司邱聰敏、名韋公
    司陳維全、銘鄉視聽顧問公司、大欣櫸木枎手公司、陳惠齡
    等人或這些公司負責人，也不知這些公司經營狀況及財力，
    會收這些人支票並借錢給甲○○，是因甲○○說這些票是他
    公司的客票，並均在這些支票後面以穎昌公司及桑揚公司名
    義背書，如我知道這些公司的背景均為甲○○親戚或員工開
    設，我是不會收這些票的等語（詳調查站卷八十九年三月一
    日調查筆錄）。由此可見，告訴人紀允山收受被告交付客票
    ，係因被告訛稱，這些客票均是他公司下游廠商的支票，致
    告訴人紀允山誤信這些下游廠商與被告公司有真實交易關係
    所致，而此情亦經原確定判決於理由貳二(二)說明如下：「紀
    允山於貸予被告甲○○二千三百三十二萬九千一百六十元款
    項時，苟知悉被告所交付支票及穎昌公司經營狀況及財力，
    則不會貸予上開金錢，益證紀允山確係遭被告甲○○所詐騙
    無訛；參以甲○○於原審供稱：我有欠他二千三百多萬元等
    語（詳原審卷(二)六五頁），於本院前審訊問時亦為相同供述
    ，故就被告甲○○坦認向紀允山取得二千三百多萬元，核與
    紀允山指訴大致相符，足認告訴人紀允山供詞可採。參諸被
    告交付告訴人紀允山如原確定判決附表三所示支票發票日，
    均集中於八十八年十、十一月間，客觀衡之，依一般商業上
    遠期支票所開立發票日，習慣上其借貸日期，應在發票日前
    二、三月。以此推算，被告甲○○應係於八十八年七、八月
    間向告訴人紀允山借貸二千三百三十二萬九千一百六十萬元
    。徵諸被告甲○○於八十八年七、八月間，已另向方醫良借
    貸三千四百三十三萬五千元（同以借貸之名行施詐之實），
    加上告訴人向紀允山所取得款項二千三百三十二萬九千一百
    六十萬元，則依穎昌公司自八十八年七月六日至八十八年七
    月廿三日止，支票帳戶存款，僅餘二萬多元，姑不論是否尚
    有其他大筆金額負債，就穎昌公司小額結餘金額，已無法清
    償證人方醫良部分債務，當更難償還全部債務。何況被告甲
    ○○竟仍向告訴人紀允山大量舉債並訛稱：穎昌公司標得台
    灣省政府台南社教館二億多元工程云云，顯見被告甲○○向
    告訴人紀允山借貸時自始即無力清償債款至明，主觀上有為
    自己不法所有意圖至為灼然」等情。是聲請人上開再審主張
    顯係斷章取義，聲請人據此聲請再審，自非屬再審理由。
  (三)又聲請人主張因告訴人紀允山扣押其公司存貨及公司重要物
    品為員工取走，致影響其公司財務，並非其無清償能力云云
    。然聲請人上開主張，業於原確定判決審理時提出並經原確
    定判決審酌後，認為不可採，而於理由貳二(七)說明甚詳如下
    ：「查被告甲○○所舉證人蔡承峰固到院證稱，被告委託我
    處理他的公司狀況，他公司的發票、公司印章是委託我們事
    務所保管，但支票、支票章、往來明細則放在被告公司，但
    後來【聽他公司內部員工說】，不知何人已把這些重要東西
    拿走等語（詳本院再字卷一六三頁）。惟該部分係屬傳聞，
    尚難採為有利於被告甲○○認定。且縱然屬實，亦屬被告甲
    ○○事後能否償還債務，與被告甲○○自始有無為自己不法
    所有意圖無涉。再者，被告甲○○所舉證人許明賢固證稱：
    我到達時，差不多有十位同事已經到達李裕榮住處，我看到
    二包手提袋裝著東西，經過瞭解，手提袋裡面裝的是各銀行
    空白支票本約十本及公司大小章等語（詳本院再字卷二六四
    頁）。惟經公訴人進一步質以：你有無將手提袋打開，並將
    裡面的東西逐一拿出來看？你如何看到手提袋裡面有公司大
    小章及空白支票本？空白支票簿及公司大小章由何人保管？
    等問題。證人許明賢答覆則為：沒有逐一拿出來看，空白支
    票本是整疊的，由董事長保管等語（詳本院再字卷二六五至
    二六六頁），顯見該部分係屬證人許明賢個人臆測意見。何
    況證人許明賢所述公司大小章係由董事長保管，核與證人蔡
    承峰所述公司印章是委託其事務所保管，並不相符。本院認
    依一般商業交易習慣，公司開立支票，縱有員工協助。然於
    支票上用印，則必須由負責人親為，被告印章自無隨意置放
    而輕易遭員工取走之理！何況穎昌公司既已無營運，被告員
    工取走上開印章、空白支票本，亦無法使用至明。而就穎昌
    公司庫存貨品遭紀允山扣留，固據證人蔡承峰到院證稱：仁
    和路的現場無法進入，因屋主紀先生把鐵門拉下屬實（詳本
    院再字卷一六三頁）。惟就該批庫存品是否價值三億多元，
    被告甲○○始終無法舉出佐證。且證人蔡承峰亦證稱：價值
    不知道等語（詳本院再字卷一六六頁）。衡諸一般商業交易
    習慣，庫存品價值，均應經折價估算，故如該批庫存品價值
    高達三億多元，被告甲○○於其財務狀況出現危機時，即可
    持以質押借款，甚至出售變賣，豈有任意堆置價值不菲成品
    道理。唯一可解釋者，乃係價值不高或無人購買滯銷品，而
    此部分仍屬被告甲○○事後能否償還債務問題，難以採為有
    利被告甲○○認定」等情。依此，本件原確定判決，對聲請
    人上開再審理由所主張各情，均經原審審酌後認為不可採並
    敘明不可採理由在案。故而，要難指原確定判決有何重要證
    據漏未斟酌情事。
  (四)末查，本件聲請人就證據能力固提出其法律上意見，惟關於
    本件告訴人紀允山、方醫良供述有證據能力，業經原確定判
    決於理由壹程序方面詳為說明其法律上理由（詳本院九十五
    年再字第一號刑事判決二至三頁），且原確定判決就證據方
    面認定是否證據能力有無違法不當亦非再審程序所得審究。
  (五)綜上所述，本件聲請人所提再審聲請，均與再審要件有間，
    均無理由，應予駁回。
據上論斷，應依刑事訴訟法第四百三十四條第一項裁定如主文。
中　　華　　民　　國　　96　　年　　2　　月　　14 　　日
　　　　　　　　　刑事第六庭    審判長法　官  蔡崇義
　　　　　　　　　　　　　　　　　　  法　官  杭起鶴
　　　　　　　　　　　　　　　　　　  法　官  董武全
以上正本證明與原本無異。
不得抗告。
　　　　　　　　　　　　　　　　　　　書記官  汪姿秀
中　　華　　民　　國　　96　　年　　2　　月　　14 　　日
